【裁判字號】    94,婚,1440
【裁判日期】    950313
【裁判案由】    確認婚姻無效
【裁判全文】
臺灣板橋地方法院民事判決              94年度婚字第1440號
原      告  乙○○
被      告  甲○○
上當事人間請求確認婚姻關係不成立事件，本院於中華民國95
年2月27日言詞辯論終結，判決如左：
    主    文
確認原告與被告間之婚姻關係不成立。
訴訟費用由被告負擔。
    事實及理由
一、原告主張：兩造結婚並無公開儀式，也無相片、宴客，當初
    僅因為了登記小孩戶口，而作結婚登記，結婚證書上的證人
    並無到場簽名也沒有見證儀式，也不認識主婚人，依民法第
    988 條規定為無效，為此提起本件訴訟。並聲明：確認兩造
    間之婚姻關係不成立。
二、被告方面：我們確實沒有舉行結婚公開儀式，當初是為了小
    孩直接買結婚證書去辦理登記，結婚人部分是我們兩造在家
    中簽好，主婚人、證婚人部分是我帶到公司，請同事簽的。
    並聲明：同意原告之請求。
三、原告主張兩造未舉行結婚之公開儀式之事實，已據原告提出
    戶籍謄本一件為證，且經本院依職權向台北縣板橋市戶政事
    務所調閱兩造結婚登記之資料（結婚證書、結婚登記申請書
    等影本各一份）附卷可稽，另經證人即原告之母莊美鳳到庭
    證述屬實（見本院95年2 月27日言詞辯論筆錄），且為被告
    所是認。是本院綜上事證，自堪信原告主張之事實為真正。
四、按結婚，應有公開儀式及二人以上之證人。民法第982條第1
    項定有明文。所謂結婚應有公開之儀式，係指結婚之當事人
    應行定式之禮儀，使不特定人得以共聞共見認識其為結婚者
    而言。結婚不具備民法第982條第1項之方式者，其結婚無效
    。民法第988條第1款亦定有明文。其次，我國民法雖無婚姻
    不成立之規定，但是，理論上，法律行為必須成立後，才有
    是否無效之問題，民事訴訟法第568條第1項亦規定得提起確
    認婚姻不成立之訴，是以，如未具備公開結婚儀式，即屬無
    結婚行為，欠缺法律行為之特定成立要件，婚姻根本不成立
    ，是以得訴請確認婚姻關係不成立。查兩造雖登記93年8 月
    13日結婚，惟從未舉行任何定式之禮儀，使不特定人得以共
    聞共見認識其為結婚，是兩造顯無結婚行為。又確認婚姻不
    成立之訴，為民事訴訟法第568 條所定，兩造既無結婚行為
    ，惟戶籍登記上仍為兩人婚姻之登記，致與事實不符，堪認
    原告有以確認判決除去此不明確法律關係之必要，從而，原
    告提起本件訴訟為有理由，應予准許。
五、訴訟費用裁判之依據：民事訴訟第78條。
中    華    民    國    95    年    3     月   13     日
                  家事法庭  法  官  劉大衛
右正本證明與原本無異。
如對本判決不服，應於判決送達後20日內向本院提出上訴狀。
中    華    民    國    95    年    3     月   13     日
                            書記官  邱明通


司法院資訊處製作；財團法人民間司法改革基金會備份。
